臺灣高等法院臺南分院刑事判決
110年度上易字第321號
上  訴  人  
即  被  告  黃素娥


選任辯護人  曹合一律師
上列上訴人即被告因竊盜案件，不服臺灣嘉義地方法院110年度
易字第68號中華民國110年4月12日第一審判決（起訴案號：臺灣
嘉義地方檢察署109年度偵字第10356號），提起上訴，本院判決
如下：
    主  文
上訴駁回。
    事  實
一、黃素娥與林嘉賢、林素萍（2人為姊妹，下稱林姓姊妹）同
    在址設嘉義市○區○○路00號之○○○市場內承銷魚貨，且毗鄰設
    攤販賣魚貨。黃素娥意圖為自己不法之所有，各基於竊盜之
    犯意，分別為下列行為：
　㈠於民國109年5月12日5時31分許，在○○○市場內，徒手竊取林
    姓姊妹所有、放置在紅色棧板上之香魚1箱（重量3公斤，進
    貨價格約新臺幣《下同》687元），並將該箱香魚放入其所使
    用之籃子內而得手。嗣因林嘉賢於清點存貨時發現短少香魚
    1箱，而調閱現場監視器錄影畫面始查悉上情。翌日由黃素
    娥之女蕭慧萍代為返還該箱香魚之價款740元（含應付○○○市
    場公會管理費）給林嘉賢。
　㈡於109年5月31日4時17分許，在○○○市場，見林姓姊妹所有之
    吳郭魚1籃放置在林姓姊妹所經營之攤位前，即持質地堅硬
    、客觀上足對人之生命、身體、安全產生危害，而足以作為
    兇器使用之長柄鐵勾1把（未扣案），將該籃吳郭魚（重量2
    5公斤，進貨價格約1,000元）拖至其所經營之攤位內，而竊
    盜得手。隨即因林姓姊妹當場發現遭竊，委由其2人所僱用
    之員工將該籃吳郭魚拖回。
二、案經林嘉賢訴由臺灣嘉義地方檢察署檢察官偵查起訴。
    理  由
壹、程序部分本判決引為判斷基礎之被告以外之人審判外之傳聞
    供述證據，經檢察官、被告及辯護人於本院審理時均同意作
    為證據使用（本院卷第81、201-202頁），本院審酌該等證
    據作成時情況，並無違法或不當取證情事，亦無顯不可信或
    證明力過低，而均認為適當，依刑事訴訟法第159條之5規定
    ，均有證據能力。另本判決引用之非供述證據，均依法定程
    序取得，經本院審理時逐一提示而為合法調查，與本案待證
    事實間復具相當關聯性，自得據為裁判基礎。
貳、認定犯罪事實所憑之證據及理由
一、訊據被告黃素娥雖坦承拿取林姓姊妹所有之香魚1箱、吳郭
    魚1籃等情，惟否認有何竊盜犯行，辯稱：我於109年5月12
    日有向我女兒買入香魚2箱，因林嘉賢之攤位在我旁邊，我
    以為林嘉賢攤位的香魚是我的而誤拿，那邊沒有燈光，很暗
    ，我要趕快拿到攤位賣，因為緊張，拿的時候沒有注意到是
    林嘉賢的，當時急著回家照顧生病的丈夫，一方面又在○市
    場做生意，精神無法集中；吳郭魚是活的，牠從籃子跳起時
    會將魚貨識別單弄掉，當時那籃吳郭魚也沒有貼00號牌在上
    面，是放在側邊，我才拖錯，我不是故意拖錯，林嘉賢的攤
    位在我隔壁，我不是故意拿長柄鐵勾拖她的魚，我視茫茫看
    得不是很清楚云云。辯護人則為被告黃素娥辯稱：㈠被告無
    行竊動機：被告所取香魚、吳郭魚單價均非甚高，與被告每
    日拍賣○○金額達00餘萬元相較，該等魚貨無特異之處，況被
    告之女蕭慧萍當日有撥2箱香魚給被告。吳郭魚被告自己就
    有買，無行竊必要。就位置言，被告已在該處設攤數十年，
    知悉魚貨正前及後方各有監視器，無遮掩隱蔽空間，不可能
    在該處行竊。㈡被告拖魚貨後行止如常，並無行竊後提防或
    警戒樣貌，被告取香魚後係直接放在告訴人正對面，然後逕
    自去取其他物件，拖取吳郭魚時即有人朝其喊叫拖錯，但被
    告毫不自覺。應審酌被告究竟有無行竊動機與犯意，區分竊
    盜與過失之異同，依罪疑惟輕，諭知被告無罪等語。
二、經查，被告及女兒蕭慧萍，與林姓姊妹同在嘉義市○區○○路0
    0號「○○○市場」內毗鄰設攤販賣魚貨，被告及其女兒蕭慧萍
    攤位編號00號，林姓姊妹攤位編號00號。被告於109年5月12
    日5時31分許，在○○○市場內，徒手將林姓姊妹所有、暫放在
    紅色棧板上之香魚1箱搬走，放入被告所使用之籃子內，嗣
    將該箱香魚載運至嘉義市共和路出售。被告又於同年月31日
    4時17分許，在○○○市場內，使用長柄鐵勾勾取林姓姊妹所有
    之吳郭魚1籃，並將之拖回被告所經營之攤位等情，業經被
    告於原審供稱：我承認我有拿，我將香魚整箱載到○○路交給
    小販等語明確（見原審卷第28、56頁），且於本院準備程序
    時並未爭執（本院卷第82頁不爭執事項㈠、㈢、㈣），並經檢
    察事務官、原審及本院審理時勘驗109年5月12日、同年月31
    日之現場監視器錄影畫面確認屬實，有檢察事務官勘驗筆錄
    暨截圖、原審勘驗報告及本院勘驗筆錄暨截圖在卷可資佐證
    （109年度交查字第2128號卷〈下稱交查卷二〉第45-59頁，原
    審卷第57-58頁，本院卷第91-101頁）。是被告於前述時間
    、地點，客觀上確有拿取林姓姊妹所有之香魚1箱、吳郭魚1
    籃等事實，首堪認定。
三、被告雖否認犯行，並以前詞置辯，惟查：
　㈠109年5月12日拿取香魚部分：
　⒈證人林嘉賢於原審審理中證稱：被告的攤位擺在我的攤位隔
    壁應該有5、6年，存放魚貨的區域剛開始是先佔先贏，然後
    成習慣，久了之後就有默契在，通常不會去佔別人位置，通
    常會放棧板，因為這樣魚貨比較不會不見，我的棧板上面有
    ○市場印的號碼，在棧板旁邊角的位置，我後來有漆上油漆
    ，紅色棧板是我的，綠色棧板是被告的，被告拿取的香魚是
    放在紅色棧板上面等語（原審卷第60、61、65、66頁）。證
    人林素萍於原審審理中亦證稱：（閱覽勘驗報告圖片9、經
    林嘉賢標示攤位相對位置之勘驗報告圖片9，原審卷第103頁
    ）圖片左上角以及紅色板子是我們的；被告攤位和她女兒一
    起，在這邊到綠色板子這邊，林嘉賢畫的都正確；我們的魚
    貨固定放在紅色棧板上面，紅色棧板都固定放在那邊，被告
    家的棧板是綠色的，被告的攤位擺在我們攤位隔壁應該已有
    5年等語（原審卷第74、77、79頁），經提示原審勘驗報告
    圖片9，證人林嘉賢於其上標示該圖片右上方為蕭慧萍的攤
    位，左上方為林嘉賢的攤位，而被告拿取裝香魚的白色保麗
    龍盒下方的紅色棧板為林嘉賢魚貨暫放區（原審卷第103頁
    ）。證人即○○○市公會常務監事黃○○於本院審理時證述：堆
    放魚貨的綠色棧板是○市場提供的，是公有的，有的攤商會
    先拿來用，紅色棧板都是私人的，魚貨若是堆在紅色棧板上
    ，就代表攤商已經買走了（本院卷第123、125頁）。證人即
    被告之女蕭慧萍於本院審理時證述：與被告都在○○○市場設
    攤賣魚，攤位相鄰，林姓姊妹與被告的攤位相鄰，被告的攤
    位編號00是在中間，被告與我爸爸共同經營00號攤位，在我
    還沒有出生就在做了，爸爸於110年1月30日過世，原審卷第
    104頁勘驗報告圖片11中，綠色棧板是○市場公家的東西，每
    個人都可以放，我們也有買紅色棧板，都是放在前面使用，
    被告拿取白色保麗龍箱（內裝香魚）下面的紅色棧板是林嘉
    賢她們的等語（本院卷第130、137、138、139頁），並以雷
    射筆在原審卷第104頁勘驗報告圖片11上標示其所使用紅色
    棧板的位置（本院卷第153頁），證人林嘉賢與蕭慧萍標示
    的勘驗截圖均是同一時間同一攝影鏡頭所拍攝，明顯可見被
    告是在圖片下方紅色棧板處拿取裝有香魚的白色保麗龍盒，
    林嘉賢與蕭慧萍均一致證述此紅色棧板上的魚貨是林嘉賢的
    魚貨，而依證人蕭慧萍所指其購買放魚貨的紅色棧板是放在
    截圖右上方其攤位前方，與林嘉賢放置本案香魚的紅色棧板
    處有相當的距離，且二處堆置魚貨中間尚隔有明顯的通道，
    被告既然在其女蕭慧萍（00年生）尚未出生即在○市場設攤
    賣魚，並依證人林嘉賢證述與被告在○○○市場毗鄰設攤賣魚
    有5、6年之久，即或被告之女蕭慧萍也有購置紅色棧板堆放
    魚貨，對於蕭慧萍與林姓姊妹魚貨存放位置，應有相當的認
    識，可由魚貨所在的棧板位置分辨魚貨所有權的歸屬，應無
    刻意越過通道，走到蕭慧萍攤位對面林姓姊妹的魚貨區，拿
    取魚貨之理。且參照證人蕭慧萍於本院審理時證述：紅色棧
    板會固定擺在同一地方，不會拖來拖去，我所使用的紅色棧
    板在本案發生那段時間都是固定放在那邊，母親（即被告）
    也知道我的棧板就是放在那邊，林嘉賢的棧板也是一直放在
    那邊，（所以你母親可以區分那一區其實不是你使用的範圍
    ，而是林嘉賢使用的範圍？）是。我的魚貨會跟我媽媽的擺
    在一起，（你的棧板與林嘉賢的棧板中間是否還有走道？）
    是等語（本院卷第147-148頁），益足堪認定被告對於蕭慧
    萍與林姓姊妹的魚貨係各自放置在不同的區域，中間還隔有
    走道，至為明瞭，當無將林姓姊妹的魚貨區誤認為蕭慧萍的
    魚貨區而錯拿的可能。
　⒉佐以被告於原審審理中供稱：（提示經林嘉賢標示攤位相對
    位置之勘驗報告圖片9，原審卷第103頁）林嘉賢指出的攤位
    位置都正確，我先把貨物擺在該處，林嘉賢才擺放在我後方
    ，我擺放魚貨都用○市場的綠色棧板，有時會直接放在地上
    ，我知道後面那區的紅色棧板是林嘉賢的，我跟我女兒不會
    把買來魚貨放在林嘉賢的紅色棧板上等語（見本院卷第86、
    87頁），亦足認被告自認其與蕭慧萍均熟知被告攤位後方紅
    色棧板是專供林姓姊妹存放魚貨使用，故均不會將其等所有
    之魚貨擺放在林姓姊妹所有之紅色棧板上。
　⒊告訴人林嘉賢於109年5月12日購進香魚2箱，每箱18公斤，單
    價229元，總價合計4,122元，有林嘉賢提出電腦紀錄在卷（
    109年度交查字第1043號卷〈下稱交查卷一〉第31頁）。蕭慧
    萍於同日購進香魚12箱，每箱重量18公斤，單價190元，被
    告使用其配偶蕭水能名義當日購進的魚貨並無香魚，有○○○
    市場股份有限公司109年12月22日○○股字第10912329號函檢
    送109年5月12日承銷人蕭慧萍、蕭水能在○市場拍賣之魚貨
    交易報表在卷可稽（交查卷一第61、65、67頁）。參照證人
    黃○○於本院證述：香魚每箱重量固定，但是裡面級數不一樣
    ，會有高低之分，拍賣是以「公斤」計，不是以尾數算，每
    箱的重量跟外觀都相同，魚貨主會在外面註明12-14尾，或
    是20-21尾，尾數少表示這箱的魚比較大隻，行情會比較好
    ，價錢會比較高等語（本院卷第126-127頁），則林嘉賢與
    蕭慧萍同日所購進的香魚每箱雖均為18公斤，但單價有229
    元與190元之分，顯見尾數有別，林嘉賢購進的香魚單價較
    高，尾價必然較少，自會較為大隻而有較好的銷售行情。證
    人蕭慧萍雖於本院證述：有將當日購進的香魚撥2箱給被告
    ，當天早上被告有先抱一箱回去，沒有告訴被告香魚放在那
    裡，也沒有叫被告自己去搬，只有跟被告說等一下再抱給你
    。我買多少，母親就用多少錢跟我買（本院卷第141-142、1
    43頁），亦不否認林嘉賢買的香魚是大隻的（本院第143頁
    ），但由蕭慧萍另證述：我媽回去打開箱子看就發現不對了
    ，我媽媽有先打電話跟我說為什麼香魚這麼大隻，當時香魚
    還沒有賣掉，電話掛掉後，○市場的人跟我說我媽媽搬錯人
    家的香魚，因為不知道是誰的，所以沒有馬上還給人家，○
    市場的人打電話給我，我本來是說先放著，不要賣，看有沒
    有人打電話給我，或是打電話給我母親等語（本院卷第143-
    144頁），顯係證述，被告在發現所拿取的香魚較為大隻，
    非蕭慧萍當日以190元單價購進的香魚，而已知悉錯拿香魚
    ，且蕭慧萍旋即接獲○市場來電告知被告錯拿香魚，因而告
    知被告不要賣，然林慧萍隨即又證稱：（那又為何要賣掉？
    ）因為不知道要怎麼還給人家，所以就直接去跟人家算錢，
    ○市場打電話給我的時候，我就說那我明天再去跟林嘉賢算
    錢，因為我去找林嘉賢的時候，她已經走了，所以我隔天才
    去找林嘉賢算錢，我跟被告說我去跟人家算錢，我叫她先賣
    掉等語，則蕭慧萍先稱不知錯拿何人的香魚，要被告不要賣
    ，再改稱○市場的人打電話給我的時候，我就說明天再去跟
    林嘉賢算，顯然○市場來電話時已知被告拿取的香魚為林嘉
    賢所有，否則不會直接答稱明天再跟林嘉賢算，然又改稱是
    我叫被告先賣掉，前後證述情節顯然難以連貫，基於母女之
    情，應係出於迴護被告之故。又被告若係錯拿香魚，在打開
    保麗龍蓋的第一時間即已知悉，倘其確有因為錯拿而致電通
    知蕭慧萍，依常情當會立即聯絡○市場而知悉所有權人為林
    姓姊妹，並與林姓姊妹聯絡致歉，而非遲至翌日始由蕭慧萍
    賠償林嘉賢。參以前述被告、蕭慧萍及林姓姊妹均知悉彼此
    在○市場存放魚貨的位置，可由魚貨存放的棧板位置辨識各
    自魚貨的所有權，則蕭慧萍於本院證述：被告當日是因照顧
    其父精神狀況不佳，始錯拿林姓姊妹的香魚云云，亦應係出
    於迴護被告之詞，難以信實。
　⒋參照檢察事務官、原審及本院審理時勘驗109年5月12日現場
    監視器錄影畫面所示，被告係走到林姓姊妹放置魚貨的紅色
    棧板區（位在被告攤位後方），先回望前方毗鄰的林姓姊妹
    攤位，再彎腰搬取香魚向前走回前方自己攤位，將香魚放在
    自己的攤位上，而在其行為過程中畫面可見身著藍色上衣的
    林素萍臉是朝向另一方（交查卷二第45、47-48頁，原審卷
    第92-93頁，本院卷第149頁），被告當時的行為不在林素萍
    視線範圍內，則被告徒手搬取香魚前，回望林嘉賢的動作，
    顯然出於警戒，係趁告訴人不注意之際始下手行竊，符合竊
    盜行為者的表徵。
　⒌證人蕭慧萍雖於本院審理時提出其列印的客戶別-銷貨明細表
    ，列舉109年5月12日購進的香魚銷售對象、數量及金額（本
    院卷第157-161頁），所列印之上開銷售明細表固然有記載
    「客戶簡稱B360爸爸」、「109/05/12香魚、數量：3.00、
    稅前售價190.00、分2%：2.00、清潔費24」，同時記載當日
    有販賣香魚給「春之井」、「展仔」、「廖仔」、「北港阿
    良」、「坤霖」、「南田王」等客戶，並證述：當日有撥2
    箱香魚給被告，被告因不知其將香魚放在何處，以致誤拿，
    所提出的上開銷售明細表是到庭作證前一日自電腦抓出來的
    舊資料等語（本院卷第130-131頁）。然而前述銷售明細表
    並非如流水帳的例行性連續記載，而係蕭慧萍為因應本案作
    證由電腦中選取組合而成所列印出來的資料，已據其證述在
    卷，其真實客觀性存疑，且就數量部分，同樣阿拉伯數字的
    記載，參其證述：有些是「公斤」，有些是「箱」，因為每
    個人要的不一樣，我自己作帳，我自己知道等語（本院卷第
    136頁），無從核計與其當日購進的香魚12箱是否相符，不
    足為有利被告之證明，況且即或蕭慧萍當日確有撥出2箱香
    魚以原價出售被告，但被告係趁林嘉賢不注意之際，自林姓
    姊妹的魚貨暫存區拿取本案香魚1箱，其竊盜的主觀犯意與
    客觀行為，已昭然若揭，蕭慧萍縱有出售被告2箱香魚，與
    本案竊盜犯行實無必然的關聯，不足據為有利被告之認定。
    　
　⒍綜上所述，堪認被告與林姓姊妹相鄰設攤至少已有5年之久，
    其等存放魚貨之區域劃分明確，被告及其女蕭慧萍均清楚認
    知其等與林姓姊妹方存放魚貨之位置，被告與蕭慧萍均不會
    將魚貨越界放在林姓姊妹所用之紅色棧板上，是被告在顯然
    知悉林姓姊妹放置魚貨的紅色棧板上之香魚絕非被告或蕭慧
    萍所有，然被告仍刻意前往該紅色棧板旁，趁在場林素萍不
    注意之際，拿取放置其上之香魚1箱，其主觀上確有竊盜之
    不法所有意圖甚明。
　㈡109年5月31日拿取吳郭魚部分：
　⒈證人林嘉賢於原審審理中證稱：我在被告拖走的那籃吳郭魚
    的籠子邊邊塞了一個00號單子，是黃色的，我提供的照片就
    是錄影截圖，我有把它（即00號牌號識別單）標出來，單子
    就塞在旁邊角角等語（原審卷第70、71頁），經核與證人林
    嘉賢在偵查中所提出之109年5月31日監視器畫面截圖（見交
    查卷二第37頁）、00號牌號識別單（交查卷二第31頁）均相
    符。又證人林素萍於原審審理中亦證稱：在109年5月31日，
    我們攤位前的1籠吳郭魚被被告拖走，那籠吳郭魚是客人買
    了，我移出去攤位前面，要讓員工送，還沒有送，上面有我
    們的拍賣單子00號等語明確（原審卷第77、78頁）。且經原
    審審理時勘驗109年5月31日現場監視器錄影畫面，由證人林
    嘉賢指出牌號識別單所在位置，亦可見遭被告拖走之該籠吳
    郭魚，嗣由林姓姊妹所僱用之員工拖回時，籠子上確實有1
    個異色點，此有原審110年3月22日勘驗筆錄及附件勘驗報告
    圖片20、21（原審卷第70、101頁）在卷足以佐證。承上，
    堪認遭被告擅取之上開吳郭魚1籠中確實有足以辨識該魚貨
    所有權之牌號00號黃色牌號識別單。被告辯稱：因吳郭魚上
    無牌號識別單，以致其誤取林姓姊妹所有之吳郭魚云云，實
    不足採。　
　⒉證人黃○○於本院審理時證述：（現場拍賣拍下魚貨後，攤商
    一般會如何處理？）我們都有牌號，會有單子，會放在上面
    ，被拍定的箱子上面會貼上攤商的代號，所以一看箱子就知
    道是何人拍定的，雖然箱子外觀大小都一樣，但是因拍定後
    會貼上攤商的單子，所以就可以辨識，每個攤商單子的顏色
    大部分都不一樣，一般看到單子就知道是何人的了。（若攤
    商已經把拍定的魚貨整理好了，搬到自己的攤位上了，這樣
    攤商之間是否還會搞混？）正常是不會，因為會搬錯都是因
    為現場還很混亂的時候，單子還在的話就不會搬錯。公開拍
    賣是電腦在跑，由競價器在按，每個人都有遙控器在按，然
    後就會顯示是何人買到，例如00號買到，就會貼上牌號，並
    把箱子搬走。號牌是個人自己印的，我們跟○市場繳交保證
    金，申請號牌，它給我號牌，號碼就是自己去印，大部分是
    以顏色區分，大家都在那裡工作，各自貼的都會知道。號牌
    就是放上去而已，因為魚貨有水漬等語（本院卷第121、122
    、123、124、127、128、129頁）。而據○○○市場股份有限公
    司109年12月22日○○股字00000000號函查覆被告及其女兒蕭
    慧萍所經營之魚攤有自行印製牌號識別單，蕭慧萍所用之牌
    號為「00號」，牌號識別單為粉紅色，被告及其配偶蕭水能
    所用之牌號為「00號」，牌號識別單為卡其色等情，並檢附
    承銷人蕭水能（即被告黃素娥配偶）自行印製之「00」牌號
    識別單（為咖啡色底，紅色字體，其上記載「阿能」及聯絡
    電話，該牌號由被告沿用），承銷人蕭慧萍牌號「00」，牌
    號識別單為粉紅色，紅色字體，其上記載慧萍及聯絡電話（
    交查卷二第61、63頁）。證人蕭慧萍於本院審理時亦證述：
    被告經營之「00」號攤位即其已過世父親蕭水能的攤位，「
    阿能」即其父蕭水能等情（本院卷第137、138頁）。足認被
    告及其女兒蕭慧萍在○○○市場內承銷魚貨時，亦有使用牌號
    識別單以彰顯魚貨所有權之習慣，且被告及蕭慧萍所使用之
    牌號識別單顏色顯然與林姓姊妹所用之黃色牌號識別單相異
    。被告既然有此一使用習慣，其當能知悉在○○○市場中魚貨
    上之牌號識別單為區辨魚貨所有權之重要憑證。其在該○市
    場內欲拿取魚貨時，理應事先確認魚貨上之牌號識別單以確
    認魚貨之所有權歸屬。　
　⒊被告勾取之上開吳郭魚1籠原本暫放在林姓姊妹所經營之攤位
    前方，業經證人林嘉賢、林素萍證述如前。該籠吳郭魚既非
    放置在被告所有之攤位或魚貨存放區，則被告在勾取前，自
    應檢視其上有無牌號識別單以免誤取他人之物。再者，該籠
    吳郭魚上之黃色牌號識別單與被告所用之卡其色牌號識別單
    明顯不同，亦應無錯看之可能。又前經檢察事務官勘驗 109
    年5月31日監視錄影，被告自告訴人林嘉賢攤位拿鐵勾子勾
    魚貨回自己攤位，此時林素萍（穿藍色上衣）舉起右手，大
    聲以臺語連續稱「那是我的、那是我的」，被告不理會仍將
    魚貨勾回自己攤位，有109年12月17日勘驗筆錄暨截圖照片1
    1-16，嗣後才由告訴人男員工將魚貨拖回告訴人攤位（交查
    卷二第45-46頁、第57-59頁）。經本院再度勘驗109年5月31
    日監視錄影（光碟內檔案名稱：0000000偷拖吳郭魚），被
    告在拖行吳郭魚魚貨的過程中，被林嘉賢發現，林嘉賢當下
    大聲出聲制止，被告仍繼續持鐵勾將該籠吳郭魚拖行至其攤
    位（本院卷第149頁勘驗筆錄）。且由原審勘驗圖片20、21
    所示（原審卷第101頁），告訴人員工自被告攤住拖回的該
    籠吳郭魚籠子內側上方可明顯看到塞有一張黃色的紙張，與
    林姓姊妹在○市場使用的00號牌號底色為黃色相符。從而，
    被告無視上開吳郭魚籠子內之牌號識別單，對吳郭魚之所有
    權未加確認，即擅自將之勾回其所營之攤位，其主觀上顯有
    竊盜之不法所有意圖至明。
四、綜合上開各節，足認被告確係出於竊盜之不法所有意圖，而
    擅取林姓姊妹所有之香魚及吳郭魚。其否認犯行所辯核屬犯
    後卸責之詞，不足採信。本件事證明確，被告上開2次竊盜
    犯行，均堪認定，應依法論科。
參、論罪科刑
一、按刑法第321條第1項第3款之攜帶兇器，乃指行為人攜帶兇
    器有行兇之可能，客觀上具有危險性，至其主觀上有無持以
    行兇或反抗之意思，尚非所問。竊盜攜帶起子、鉗子，雖係
    供行竊之工具，然如客觀上足對人之身體、生命構成威脅，
    仍應成立攜帶兇器竊盜罪（最高法院74年度第3 次刑事庭會
    議決議意旨參照）。被告於原審雖辯稱其所持之長柄鐵勾係
    拖魚之用具，並非供用以傷人云云。然被告用以勾取上開吳
    郭魚1籠之長柄鐵勾1把，雖係○○○市場內魚販慣用於勾取魚
    貨之工具，然該物為鐵製金屬材質，前端呈尖銳勾狀等情，
    有原審勘驗報告圖片18、19附卷可參（見原審卷第100頁）
    ，衡情足以對人之生命、身體構成相當之危險性，確屬凶器
    無誤。是核被告如犯罪事實一㈠所為，係犯刑法第320條第1
    項之竊盜罪；如犯罪事實一㈡所為係犯刑法第321條第1項第3
    款之攜帶兇器竊盜罪。被告上開2次犯行犯罪時間相隔19日
    ，行為態樣互殊，顯係分別起意所為，應予分論併罰。
二、維持原審判決之理由
　  原審以被告竊取香魚之行為，犯刑法第320條第1項竊盜罪；
    以鐵勾竊取吳郭魚之行為，犯刑法第321條第1項第3款攜帶
    兇器之加重竊盜罪，均罪證明確，並以行為人之責任為基礎
    ，審酌被告與林姓姊妹同為○○○市場之承銷人，長期相鄰設
    攤營業，其已熟知○市場之承銷作業流程，及鄰近攤商之魚
    貨存放位置，理應尊重○市場內其他同業之財產權，以維○市
    場內作業秩序。然卻為圖不勞而獲，二度竊取林姓姊妹所有
    之魚貨，致生損害於林姓姊妹，所為實應非難。考量被告本
    案犯罪目的、手段、竊取之魚貨價值，及其犯後始終否認犯
    行，然就所竊得香魚部分，已由其女蕭慧萍按市價賠償告訴
    人，所竊得之吳郭魚，亦經告訴人於發現遭竊後派員工取回
    ，所致生之損害已稍有減輕。兼衡被告於原審審理時自陳之
    教育程度為○○0年級肄業，目前販售○○為業，尚能自力生活
    ，現與其小女兒同住之家庭經濟狀況（原審卷第88頁）等一
    切情狀，分別量處有期徒刑3月、6月，合併定應執行刑有期
    徒刑8月，並均諭知易科罰金之折算標準。另就沒收部分說
    明：⒈被告用以勾取吳郭魚之長柄鐵勾1把，雖係供本案犯罪
    所用之物，然未扣案，卷內亦乏積極證據可證該物為被告所
    有。縱使該物屬被告所有，但從原審勘驗報告圖片4、18、1
    9（原審卷第93、100頁）可知長柄鐵勾為○市場內從業人員
    於工作中常用之工具，在○市場內屬常見且易於取得，顯見
    該等物品並非專供犯罪，替代性極高，對之沒收難收預防及
    遏止犯罪效果，認沒收該物欠缺刑法上重要性，故無庸宣告
    沒收。⒉被告本案犯罪所得之物分別為香魚1箱、吳郭魚1籠
    。香魚部分業由被告女兒蕭慧萍交付相當於市價之740元（
    計算式：229元×3公斤×1.06＋12元＝740元，小數點後四捨五
    入）作為賠償乙節，經被告於原審審理中供稱：香魚的事我
    叫我女兒去付錢等語（原審卷第86頁），並經證人林嘉賢於
    原審審理中證稱：我們直接照賣給客人的金額向被告女兒收
    取香魚的錢，即進貨單的進貨金額乘以3公斤，再乘以1.06
    ，再加上公會收的12元管理費，我有傳進貨單等語（原審卷
    第68頁），並有卷附之進貨輸入作業表單可參（交查卷一第
    31頁）。故就此部分犯罪所得如再諭知沒收，將使被告承受
    過度之不利益，顯屬過苛，爰依刑法第38條之2第2項規定，
    不另宣告沒收或追徵。而吳郭魚部分業經林姓姊妹所屬員工
    當場取回等情，有原審勘驗報告圖片20、21可佐（原審卷第
    101頁），就此部分亦不予宣告沒收。核原審判決認事用法
    ，俱無違誤，所為刑之宣告，亦係以行為人之責任為基礎，
    經審酌刑法第57條各款所列事項及其他一切情狀後而為，未
    逾越法定刑範圍或有何違反比例、公平及罪刑相當原則，尚
    稱允當，所定應執行刑符合法律內、外部界限及法律規範本
    旨，亦與定應執行刑之刑罰經濟及恤刑目的無違，復無濫用
    裁量之情形，尚稱妥適，應予維持。被告上訴意旨仍執前詞
    否認犯罪，為無理由，應予駁回。
據上論斷，應依刑事訴訟法第368條，判決如主文。
本案經檢察官顏榮松提起公訴，檢察官陳建弘到庭執行職務。
中    華    民    國   110    年   11     月    16    日
                  刑事第六庭    審判長法  官  張瑛宗
                                      法  官  李秋瑩
                                      法  官  林逸梅
以上正本證明與原本無異。
不得上訴。
                                      書記官  施淑華
中    華    民    國   110    年    11    月    16    日
附錄本案論罪科刑法條全文　　　　　　　　
中華民國刑法第320條
意圖為自己或第三人不法之所有，而竊取他人之動產者，為竊盜
罪，處5年以下有期徒刑、拘役或50萬元以下罰金。
意圖為自己或第三人不法之利益，而竊佔他人之不動產者，依前
項之規定處斷。
前二項之未遂犯罰之。

中華民國刑法第321條
犯前條第1項、第2項之罪而有下列情形之一者，處6月以上5年以
下有期徒刑，得併科50萬元以下罰金：
一、侵入住宅或有人居住之建築物、船艦或隱匿其內而犯之。
二、毀越門窗、牆垣或其他安全設備而犯之。
三、攜帶兇器而犯之。
四、結夥三人以上而犯之。
五、乘火災、水災或其他災害之際而犯之。
六、在車站、港埠、航空站或其他供水、陸、空公眾運輸之舟、
    車、航空機內而犯之。
前項之未遂犯罰之。